【裁判字號】    97,抗,236
【裁判日期】    970324
【裁判案由】    拍賣抵押物
【裁判全文】
臺灣臺北地方法院民事裁定               97年度抗字第236號
抗  告  人  甲○○
相  對  人  香港商香港上海匯豐銀行股份有限公司
法定代理人  乙○○
上列當事人間請求拍賣抵押物事件，抗告人對於中華民國97年1
月25日本院97年度拍字第56號民事裁定提起抗告，本院裁定如下
：
    主  文
抗告駁回。
抗告程序費用新台幣壹仟元由抗告人負擔。
    理  由
一、按抵押權人，於債權已屆清償期，而未受清償者，得聲請法
    院拍賣抵押物，就其賣得價金而受清償，民法第873條定有
    明文。次按不動產所有人設定抵押權後，將不動產讓與他人
    者，依民法第867條但書規定，其抵押權不因此而受影響，
    抵押權人得本於追及其物之效力實行抵押權，系爭不動產既
    經抵押人讓與他人而屬於受讓之他人所有，則因實行抵押權
    而聲請法院裁定准許拍賣該不動產時，自應列受讓之他人為
    相對人，最高法院74年台抗字第431號判例可資參照。又聲
    請拍賣抵押物，原屬非訟事件，祇須其抵押權已經依法登記
    ，並依登記之清償期業已屆滿而未受清償時，法院即應為許
    可拍賣之裁定，至於為拍賣程序基礎之私法上權利有瑕疵時
    ，應由爭執其權利之人提起訴訟，以資救濟，殊不容依抗告
    程序聲明不服。最高法院49年台抗字第244號判例、94年度
    台抗字第631號裁定要旨參照。
二、本件相對人主張略以︰第三人蔡建偉於民國94年3月16日將
    其所有如原裁定附表所示之不動產，設本金最高限額抵押權
    新臺幣（下同）7,600,000元予相對人，以擔保其對相對人
    現在及將來所負一切債務之清償，並辦妥抵押權登記，嗣蔡
    建偉於95年8月16日將附表一所示之不動產，移轉所有權登
    記予抗告人甲○○。蔡建偉於94年3月15日向相對人借款
    6,300,000元，借款期間自94年3月17日起至119年3月16日止
    ，約定利率為年息1.99%，並按相對人房屋貸款利率隨時調
    整，按月分期攤還本息，如其違約或逾期未繳款時，應依約
    加收違約金及遲延利息。詎料，蔡建偉自96年10月17日起即
    違約不給付本息，依約其已喪失期限利益，全部借款視為到
    期，尚欠本金5,868,943元及其利息與違約金，為此聲請拍
    賣抵押物等語。相對人已提出抵押權設定契約書影本、他項
    權利證明書影本、土地及建物登記簿謄本、消費性房屋抵押
    借款約定書影本為證。原裁定予以准許。
三、抗告意旨略以：抗告人所有台北市○○街31號2樓之13房地
    ，系爭房地之抵押權借款，係蔡建偉在95年8月16日出售予
    抗告人之前向相對人借貸，並非抗告人向相對人借貸，本諸
    債權相對性，相對人應當向第三人蔡建偉求償，始符法制。
    再者，抵押權設定後故不因所供擔保不動產之所有權移轉而
    受影響，仍可追及及行使抵押權，惟抵押權所擔保之債務，
    並不當然隨同移轉於不動產之現所有人，仍應由原有債務人
    負擔，最高法院72年度台上字第1749號判決參照。是系爭抵
    押權之債務應由第三人蔡建偉向相對人清償始謂合法，原審
    未察，逕行裁定准予相對人拍賣本件抵押物顯有未合云云，
    爰聲明：原裁定廢棄。
四、經查：相對人以其對第三人蔡建偉有原裁定所載之債權，並
    以原裁定主文所示之不動產（即附表一、二）均設定有抵押
    權，且經依法登記，嗣蔡建偉於95年3月14日將上開抵押物
    移轉登記予抗告人，然該債權已屆清償期而未受清償，有相
    對人提出之抵押權設定契約書影本、他項權利證明書影本、
    土地及建物登記簿謄本、消費性房屋抵押借款約定書等件為
    證（見原審卷第4至30頁），原法院據以准許相對人拍賣抵
    押物之聲請，本院依上開民法第873條第1項規定審查，依法
    並無違誤。另依抗告人之抗告意旨所述，仍屬債權債務如何
    清償之事實問題，依首揭規定顯難認屬於本件抗告事件所審
    酌之問題，應由抗告人另循訴訟途徑以資解決，不得應依抗
    告程序予以其爭執，並據為廢棄原裁定准許拍賣抵押物之理
    由，抗告法院亦不得於本件非訟事件程序加以審究。從而，
    抗告意旨指摘原裁定不當，求予廢棄，為無理由，應予駁回
    。爰裁定如主文。
五、據上論結，本件抗告為無理由，依非訟事件法第46條、第21
    條第2項、第24條第1項、民事訴訟法第495條之1第1項、第4
    49條第1項、第78條，裁定如主文。
中    華    民    國    97   年    3    月      24    日
                          民事第五庭審判長
                                    法  官
                                    法  官  林妙黛
以上正本係照原本作成。
本裁定不得抗告。
中    華    民    國    97   年    3    月      24    日
                                    書記官  陳怡君


司法院資訊處製作；財團法人民間司法改革基金會備份。
